【裁判字號】    98,易,1390
【裁判日期】    990531
【裁判案由】    竊盜
【裁判全文】
臺灣高雄地方法院刑事判決              98年度易字第1390號
公  訴  人  臺灣高雄地方法院檢察署檢察官
被      告  丁○○
上列被告因竊盜案件，經檢察官提起公訴（98年度偵字第27671
號），本院判決如下：
    主  文
丁○○犯竊盜罪，累犯，處有期徒刑肆月，如易科罰金，以新臺
幣壹仟元折算壹日。
    事  實
一、丁○○前因公共危險案件，經臺灣屏東地方法院以93年度交
    簡字第836 號判處有期徒刑4 月，並經該院以94年度交簡上
    字第10 號 駁回上訴而確定，於民國94年8 月19日易科罰金
    執行完畢。詎其猶不知悔改，基於意圖為自己不法所有之犯
    意，於98年7 月15日零時後至8 時許前某時（起訴書誤載為
    98年7 月15日22時許），在高雄縣大寮鄉○○○路318 之1
    號由甲○○所提供其與丙○○共同居住之房間，利用丙○○
    、甲○○睡眠未醒之際，竊取房間桌子抽屜內丙○○所有全
    民健康保險卡1 張得手。嗣丙○○於98年7 月26 日22 時30
    分許，在上址發現丁○○皮包內上開遭竊之全民健康保險卡
    ，經丁○○當場坦承竊盜後，報警處理而查悉上情。
二、案經丙○○訴由屏東縣政府警察局報告臺灣高雄地方法院檢
    察署檢察官偵查後起訴。
    理  由
一、證據能力之認定
    按被告以外之人於審判外之陳述，雖不符刑事訴訟法第159
    條之1 至第159 條之4 之規定，而經當事人於審判程序同意
    作為證據，法院審酌該言詞陳述或書面陳述作成時之情況，
    認為適當者，亦得為證據，刑事訴訟法第159 條之5 第1 項
    定有明文。查本判決所引用據以認定事實之傳聞證據，檢察
    官及被告雖知該等證據資料為傳聞證據，但於本院審理時均
    表示同意作為證據，本院審酌該等證據資料製作時之情況，
    尚查無違法不當及證明力明顯過低之瑕疵，認為以之作為證
    據應屬適當，揆諸前開法律規定與說明，爰依同法第159 條
    之5 第1 項規定，認該等證據資料均有證據能力。
二、認定犯罪事實所憑之證據及理由
    訊據被告丁○○固坦承於98年7 月15日在上開高雄縣大寮鄉
    ○○○路318 之1 號拿取告訴人丙○○所有之全民健康保險
    卡1 張，置於自己皮包內，並於98年7 月26日晚間22時30分
    許遭告訴人發現，惟否認有何竊盜犯行，辯稱：我於98年7
    月15日在上開處所地上看見1 張全民健康保險卡，以為是自
    己遺失的，就撿起放入皮包。經查：
  (一)被告於98年7 月15日零時後至8 時許前某時，在高雄縣大寮
    鄉○○○路318 之1 號由甲○○所提供其與告訴人共同居住
    之處所，拿取告訴人所有全民健康保險卡1 張，置於自己皮
    包內，嗣於98年7 月26日22時30分許，經告訴人發現被告皮
    包內上開全民健康保險卡1 張等情，經證人即告訴人、證人
    甲○○於警詢、本院審理中分別證述明確，且有現場相片（
    偵卷18頁）、告訴人之全民健康保險卡影本（警卷15頁）在
    卷可參，且為被告所不爭，此部分事實應堪認定。
  (二)次以證人即告訴人於警詢及本院審理中證述：我於98年7 月
    14日23時，在高雄縣大寮鄉○○○路318 之1 號由甲○○提
    供我居住之房間內上床睡覺，當時被告與我同睡，我於翌日
    即98年7 月15日8 時許醒來時，發現被告已離去，於同日22
    時許發現我放在上開房間桌子抽屜內的全民健康保險卡不見
    ，之後被告於98年7 月26日22時30分許回到上開處所，我打
    開被告皮包發現其中有我的全民健康保險卡，我當場質問被
    告，被告承認偷取我的全民健康保險卡，預向地下錢莊借錢
    時使用等語（警卷5 至7 頁、偵卷12頁、院二卷25反頁至26
    頁）。證人甲○○於警詢及本院審理中證述：我承租高雄縣
    大寮鄉○○○路318 之1 號房子經營鞋店，告訴人幫我賣鞋
    子，被告與我為十多年朋友，我同意告訴人、被告與我一起
    在上開處所睡覺過夜，於98年7 月14日夜間，我與告訴人、
    被告一起在上開處所房間內睡覺，翌日醒來時被告已離開，
    該日（即98年7 月15日）告訴人即表示其全民健康保險卡不
    見，於98年7 月26日告訴人發現被告皮包內有其全民健康保
    險卡時，我也在場看見，當時被告承認偷竊告訴人之全民健
    康保險卡，要拿去借款用等語（警卷9 、10頁，院二卷27至
    28頁），核與告訴人證述大致相符。參以告訴人與被告並無
    怨隙，而證人甲○○與被告尚為十多年朋友，且提供被告住
    處，可見情誼非淺，是告訴人及證人甲○○信無誣指被告之
    虞，其二人上開證述，應堪採信。可見被告於遭發現皮包內
    有告訴人之全民健康保險卡時，向告訴人及證人甲○○承坦
    其竊盜犯行，若該全民健康保險卡1 張為被告所撿拾，被告
    當時何有不向告訴人、被告甲○○據實說明，反而自承竊盜
    之理，益見該全民健康保險卡1 張應為被告所竊取。又全民
    健康保險卡為就診時使用，非屬經常拿取之物，而上開案發
    地點為證人甲○○經營之鞋店，非醫療院所，衡情告訴人應
    無在該處取出其全民健康保險卡之必要，自無將該全民健康
    保險卡掉落地面之可能；且告訴人之全民健康保險卡上，明
    確記載告訴人之姓名、身分證字號、出生年月日，並有告訴
    人之相片，有該全民健康保險卡影本在卷可參（警卷15頁）
    ，被告於拿取告訴人全民健康保險卡時，應可由上開明顯記
    載及相片上所示告訴人肖像，得知該全民健康保險卡為非屬
    其所有，而不可能發生誤認而收入其皮包。是被告辯稱從地
    上撿拾後，誤認為自己之全民健康保險卡而收入其皮包云云
    ，應屬卸責之詞。
  (三)綜上，被告上開辯解應非可採，其於98年7 月15日零時後至
    8 時許前某時，在高雄縣大寮鄉○○○路318 之1 號由甲○○所提供其與告訴人共同居住之房間，利用告訴人、甲○○
    睡眠未醒之際，竊取房間桌子抽屜內告訴人所有全民健康保
    險卡1 張之犯行，應堪認定，本案事證明確，應依法論科。
三、論罪科刑
    核被告所為，係犯刑法第320 條第1 項之竊盜罪。又被告前
    因公共危險案件，經臺灣屏東地方法院以93年度交簡字第83
    6 號判處有期徒刑4 月，並經該院以94年度交簡上字第10號
    駁回上訴而確定，於94年8 月19日易科罰金執行完畢等情，
    有臺灣高等法院被告前案紀錄表在卷可按，是被告受有期徒
    刑執行完畢後，5 年內故意再犯本案有期徒刑以上之罪，為
    累犯，應依刑法第47條第1 項規定加重其刑。又公訴意旨認
    被告所為係犯刑法第321 條第1 項第1 款之夜間侵入住宅竊
    盜罪，因被告係在甲○○提供其與告訴人共同居住之房屋內
    行竊，並非於夜間侵入他人住宅行竊，故起訴法條尚有未恰
    ，惟起訴之基本事實同一，本院自得變更起訴法條予以審判
    。審酌被告身強力壯，不思以正當途逕謀取財富，竟竊取他
    人物品，侵害他人財產，誠屬不該，犯後否認犯行，未能體
    認行為偏誤，兼衡其犯罪之手段等一切情狀，量處如主文所
    示之刑，並諭知如易科罰金，以新臺幣（下同）1000元折算
    1 日之折算標準。
四、不另無罪諭知部分
  (一)公訴意旨另以：被告基於意圖為自己不法所有之犯意，於98
    年7 月15日22時許之夜間，侵入高雄縣大寮鄉○○○路318
    之1 號告訴人之房間，竊取告訴人所有現金2 萬元，嗣於98
    年7 月26日22時30分許，經告訴人發現被告皮包內上開遭竊
    之全民健康保險卡1 張後，報警處理而查悉上情，因認被告
    就此部分另涉犯刑法第321 條第1 項第1 款夜間侵入住宅竊
    盜罪嫌等語。
  (二)按犯罪事實應依證據認定之，無證據不得認定犯罪事實，刑
    事訴訟法第154 條第2 項定有明文。公訴人認被告涉犯上開
    夜間侵入住宅竊盜罪嫌，無非以告訴人及被告甲○○之證述
    為其論據。惟訊據被告則否認有何夜間侵入住宅竊盜之犯行
    。經查，告訴人固指稱：我於98年7 月15日22時許，在高雄
    縣大寮鄉○○○路318 之1 號房間內，發現2 萬元遭竊，該
    2 萬元現金係我平常賣鞋子所得現金，並無向金融機關提領
    之紀錄等語；惟證人甲○○則證述：被告於98年7 月14日與
    我、告訴人在高雄縣大寮鄉○○○路318 之1 號過夜，我翌
    日與告訴人起床時，被告已離開，約8 、9 時許，告訴人表
    示3 萬元不見，告訴人於失竊前之98年7 月14日下午曾告訴
    我，其向親屬借款3 萬元等語，可見就發現失竊之時間、失
    竊金額、遭竊現金來源等節，其二人所述未合，告訴人於98
    年7 月15日22時是否確有現金2 萬元，已非無疑。又被告於
    98年7 月26日22時30分許遭告訴人、證人甲○○發現竊盜犯
    行時，僅承認竊取全民健康保險卡1 張，並無承認竊取現金
    ，此經告訴人及證人甲○○證述在卷，且當時在被告皮包僅
    見遭竊之告訴人全民健康保險卡，並無發現其他屬告訴人所
    有之現金財物，是被告有無竊取告訴人之現金2 萬元，尚非
    無疑。
  (三)綜上所述，檢察官所提出之證據無從證明被告另有此部分夜
    間侵入住宅竊盜之犯罪事實，本院復查無其他積極證據，足
    認被告有檢察官所指此部分之犯行，故此部分不能證明被告
    犯罪，原應為無罪之諭知，惟公訴意旨認被告此部分與前開
    竊盜有罪部分，有實質上一罪關係，爰不另為無罪之諭知，
    附此敘明。
據上論斷，應依刑事訴訟法第299 條第1 項前段、第300 條，刑
法第320 條第1 項、第47條第1 項、第41條第1 項前段，刑法施
行法第1 條之1 ，判決如主文。
本案經檢察官乙○○到庭執行職務。
中    華    民    國    99    年    5     月    31    日
                  刑事第十五庭  法  官  楊國煜
如不服本判決，應於收受本判決10日內向本院提出上訴書狀，並
應敘述具體理由，如未敘述上訴理由者，應於上訴期間屆滿後20
日內補提理由書狀於本院（均須依他造當事人之人數附繕本）「
切勿逕送上級法院」。
以上正本證明與原本無異。
中    華    民    國    99    年    5    月    31    日
                                書記官  王芷鈴
附錄本案論罪科刑法條：
中華民國刑法第320條
意圖為自己或第三人不法之所有，而竊取他人之動產者，為竊盜
罪，處5 年以下有期徒刑、拘役或5 百元以下罰金。
意圖為自己或第三人不法之利益，而竊佔他人之不動產者，依前
項之規定處斷。
前二項之未遂犯罰之。

司法院資訊處製作；財團法人民間司法改革基金會備份。
